臺灣臺南地方法院民事判決　　　　　　100年度家訴字第203號
原　　　告　台新國際商業銀行股份有限公司
法定代理人　蔡榮棟
訴訟代理人　胡祐彬
被　　　告　李繼雲
　　　　　　葉碧春
上列當事人間請求宣告改用分別財產制事件，經本院於民國100
年7月21日言詞辯論終結，判決如下：
    主      文
被告李繼雲與被告葉碧春間之夫妻財產制改用分別財產制。
訴訟費用新臺幣參仟元由被告負擔。
    事實及理由
一、本件原告起訴主張：
  (一)被告李繼雲積欠原告債務達新臺幣（下同）490,451元，經
    原告數次催索，惟被告李繼雲均置之不理，迄未清償上開債
    務。經原告對被告李繼雲取得本院96年度促字第908號支付
    命令及確定證明書。嗣原告持上開支付命令及確定證明書為
    執行名義，對被告李繼雲聲請強制執行，即本院97年度執字
    第47102號清償借款強制執行事件，惟執行無效果，核發債
    權憑證在案。後原告向國稅局調閱被告李繼雲最新之財產所
    得資料，發現其名下亦無可供執行受償之財產。
  (二)被告李繼雲與被告葉碧春為夫妻關係，結婚後迄今並未向法
    院聲請辦理夫妻分別財產制契約登記，應以法定財產制為其
    夫妻財產制。
  (三)按夫妻未以契約訂立夫妻財產制者，除民法另有規定外，以
    法定財產制，為其夫妻財產制；債權人對於夫妻一方之財產
    已為扣押，而未得受清償時，法院因債權人之聲請，得宣告
    改用分別財產制，第1005條、1011條分別定有明文。又所謂
    未得受清償，包括全無可扣押之物或所扣押之物數量不足，
    及所扣押之財產不足清償該為扣押債債權人債權等情形，最
    高法院89年度台上字第854判決意旨足資參照。被告李繼雲
    向原告借款未依約清償，經原告取得執行名義後，聲請法院
    強制執行結果，尚有如前述之債權未獲清償，是原告訴請裁
    判宣告被告李繼雲與被告葉碧春間之夫妻財產制改用分別財
    產制，洵屬有據。爰依民法第1011條規定，提起本件訴訟等
    情。並聲明：請宣告被告李繼雲與被告葉碧春間之夫妻財產
    制改用分別財產制。
二、被告則以：被告李繼雲現在沒有固定的工作收入，是作臨時
    工，每日收入800元，每個月工作20天，因為被告李繼雲有
    卡債的問題，沒有辦法找固定的工作。又因為尚有小孩要扶
    養，僅能按月分期清償原告等語，資為抗辯。並聲明：原告
    之訴駁回。
三、得心證之理由：
  (一)按夫妻未以契約訂立夫妻財產制者，除本法另有規定外，以
    以法定財產制為其夫妻財產制，民法第1005條定有明文。次
    按債權人對於夫妻一方之財產已為扣押，而未得受清償時，
    法院因債權人之聲請，得宣告改用分別財產制，民法第1011
    條亦規定甚明。而所謂未得受清償，包括全無可扣押之物或
    所扣押之物數量不足及所扣押之財產不足清償該為扣押之債
    權人債權等情形，最高法院89年度台上字第854 號判決可資
    參照。又此法條立法意旨，為貫徹物權法定主義及保護交易
    安全，同時避免夫妻藉登記夫妻財產制之方式，逃避債權人
    之強制執行。
  (二)原告主張被告李繼雲積欠原告債務達490,451元，經原告數
    次催索，惟被告李繼雲均置之不理，迄未清償上開債務。經
    原告對被告李繼雲取得本院96年度促字第908號支付命令及
    確定證明書。嗣原告持上開支付命令及確定證明書為執行名
    義，對被告李繼雲聲請強制執行，即本院97年度執字第4710
    2號清償借款強制執行事件，惟執行無效果，核發債權憑證
    在案。後原告向國稅局調閱被告李繼雲最新之財產所得資料
    ，發現其名下亦無可供執行受償之財產，及被告李繼雲與被
    告葉碧春為夫妻關係，結婚後迄今並未向法院聲請辦理夫妻
    分別財產制契約登記，應以法定財產制為其夫妻財產制之事
    實，業據原告提出債權憑證、調件明細表、戶籍謄本、夫妻
    財產登記資料網路查詢列印單各1份為證，並經本院依職權
    調閱本院96年度促字第908號支付命令卷宗、97年度執字第
    47102號強制執行卷宗核閱無誤，及向本院登記處查詢無誤
    ，有家事紀錄科查詢表1紙在卷可參，且為到場之被告所不
    爭執，自堪信原告主張上開事實為真正。
  (三)被告雖辯稱：被告李繼雲現在是作臨時工，每日收入800元
    ，每個月工作20天，因為有卡債的問題，沒有辦法找固定的
    工作。又尚有小孩要扶養，僅能按月分期清償原告等語，惟
    查被告所提關於債務分期清償之和解方案，已為原告訴訟代
    理人當庭拒絕，表示原告要求部分金額的減免一次清償的方
    式處理，分期償還的方式不接受，而被告亦當庭陳明：無法
    接受部分金額減免一次清償的方式等語（見本院100年7月21
    日言詞辯論筆錄），顯見兩造無法就債務部分達成清償和解
    ，被告既未能清償債務，自不影響原告本件訴訟之請求，被
    告所辯應無可採。
  (四)查本件原告為被告李繼雲之債權人，現因被告李繼雲之財產
    無執行實益，原告債權無法受清償，已如前述。揆諸前揭規
    定意旨，原告自得聲請法院宣告被告二人間之夫妻財產制改
    用分別財產制。從而，原告依據民法第1011條規定，請求本
    院將被告李繼雲與被告葉碧春二人之法定夫妻財產制，宣告
    改用分別財產制，自屬有理由，應予准許。
四、本件訴訟費用應由敗訴之被告共同負擔。經查，原告支出第
    一審訴訟費用（裁判費）3,000元，應由被告共同負擔，爰
    確定如主文第二項所示。
五、據上論結，本件原告之訴為有理由，依民事訴訟法第78條、
    第85條第1項前段、第87條第1項，判決如主文。
中    華    民    國   100    年    7     月    29    日
                  家事法庭    法  官  鄭  彩  鳳
以上正本係照原本作成。
如對本判決上訴，須於判決送達後20日內向本院提出上訴狀。如
委任律師提起上訴者，應一併繳納上訴審裁判費。
中    華    民    國   100    年    7     月    29    日
                              書記官  陳  世  明